【裁判字號】    99,簡上,94
【裁判日期】    990531
【裁判案由】    詐欺
【裁判全文】
臺灣基隆地方法院刑事判決              99年度簡上字第94號
公  訴  人  臺灣基隆地方法院檢察署檢察官
上  訴  人
即  被  告  甲○○
上列上訴人即被告因詐欺案件，不服本院基隆簡易庭中華民國99
年3月31日99年度基簡字第334號第一審簡易判決（原聲請簡易判
決處刑案號：99年度偵字第955號），提起上訴，本院管轄之第
二審合議庭判決如下：
    主  文
上訴駁回。
    犯罪事實
一、甲○○明知金融機構帳戶為個人信用之表徵，復依一般社會
    生活經驗，可得預見任意提供自己或親人在金融機構開設之
    帳戶（含存摺、金融卡、密碼）供他人使用，可能幫助不法
    犯罪集團掩飾或隱匿犯罪所得之財物，致使被害人及警方追
    查無門，仍不違背其本意，基於幫助詐欺取財之不確定故意
    ，於民國98年11月5 日，在板橋市○○路前之燦坤3C電子販
    賣店附近，將其所申辦之第一商業銀行哨船頭分行帳號0000
    0000000 號帳戶帳號之存摺、金融卡連同密碼，交予真實姓
    名年籍不詳之成年男子，使該成年男子所屬之詐騙集團成員
    得共同意圖為自己不法所有，基於詐欺取財之犯意聯絡，由
    其中某女性成員於同日撥打電話予鄭樹坪，佯稱係PC HOME
    客服人員，表示鄭樹坪之前進行網路購物時，誤遭設定為多
    1 份訂單云云，旋又由某男性成員撥打電話予鄭樹坪，佯稱
    係中國信託商業銀行客服人員，表示可協助其取消前揭錯誤
    訂單云云，致鄭樹坪陷於錯誤，於同日晚上11時許，至某自
    動櫃員機前，依指示按鍵，將新臺幣（下同）100,000 元轉
    帳存入甲○○所有前開帳戶內。前揭款項於存入該帳戶後，
    隨即遭人持金融卡提領一空。嗣因鄭樹坪發覺受騙，報警處
    理，始為警循線查悉上情。
二、案經基隆市警察局第二分局報告臺灣基隆地方法院檢察署檢
    察官偵查後聲請以簡易判決處刑。
    理  由
壹、證據能力
一、按被告以外之人於審判外之言詞或書面陳述，除法律有規定
    者外，不得作為證據；又被告以外之人於審判外之陳述，雖
    不符合刑事訴訟法第159條之1至第159條之4之規定，而經當
    事人於審判程序同意作為證據，法院審酌該言詞陳述或書面
    陳述作成時之情況，認為適當者，亦得為證據，而當事人、
    代理人或辯護人於法院調查證據時，知有上開不得為證據之
    情形，而未於言詞辯論終結前聲明異議者，視有前項之同意
    ，刑事訴訟法第159條第1項及第159條之5分別定有明文。經
    查：
  (一)證人鄭樹坪警詢中所為之陳述，為被告以外之人於審判外之
    言詞陳述，然經本院於審判程序提示予被告並告以要旨，經
    被告表示無意見，且未聲明異議，又本院審酌證人鄭樹坪警
    詢筆錄之記載，並無不正取供之情事，且證人於警詢時並無
    具結之可能，是就該審判外言詞陳述作成時之情況，應認為
    適當，依刑事訴訟法第159條之5規定意旨，具有證據能力。
  (二)卷附之第一商業銀行開戶資料、未登摺帳項查詢清單、印鑑
    卡等屬非供述證據，而經審酌其作成或取得之情況，並無違
    背法定程序取得之情形，依刑事訴訟法第158條之4之反面解
    釋，應認具有證據能力，而得為本案之證據。
貳、實體事項
一、訊據被告甲○○固坦承有於前揭時、地將其所有第一商業銀
    行哨船頭分行帳戶之存摺、金融卡連同密碼交付與真實姓名
    年籍不詳之成年男子，惟矢口否認有何幫助詐欺犯行，辯稱
    ：伊是因看報紙應徵司機工作，對方向其表示客戶會先把錢
    匯到伊的帳戶內，再由公司由伊的帳戶內領出，所以要求伊
    將金融卡、密碼交給公司，經查：
  (一)前揭犯罪事實，業據證人即被害人鄭樹坪於警詢中證述綦詳
    ，並有卷附之第一商業銀行開戶資料、未登摺帳項查詢清單
    、印鑑卡等存卷可稽，堪以認定被害人鄭樹坪確有因被告將
    其第一商業銀行哨船頭分行帳戶提供犯罪集團成員使用而遭
    詐欺，並匯款至被告所提供之前開第一商業銀行哨船頭分行
    帳戶內無訛。
  (二)被告固以前詞置辯，惟查：被告於警詢中曾稱：其因上開帳
    戶內沒錢才交給對方等語，可見其已有「若對方係詐騙人士
    ，因前開帳戶內並無餘款，自己之金錢將不致遭盜領」之心
    態，且於偵查中亦稱：伊之前做的工作不需要提供金融卡，
    這個工作需要提供金融卡，伊也覺得奇怪等語，是被告於交
    付金融卡並告知密碼之際，顯已預見該不詳人士係詐騙人士
    之可能性；且金融機構申請開設帳戶，並無任何特殊限制，
    法人及自然人均得申請開設帳戶，且為避免司機將客戶匯入
    之匯款占為己有，衡情，公司或公司負責人應會自行申辦帳
    戶以供客戶給付款項，當無約定客戶將款項存入司機所有帳
    戶之理，是被告所辯，難謂可信。
  (三)又按金融存款帳戶，事關存戶個人財產權益之保障，與存戶
    之金融卡、密碼結合，其專屬性、私密性更形提高，除非本
    人或與本人具密切之關係者，難認有何理由可自由流通使用
    該存摺、金融卡及密碼，一般人亦均有應妥為保管存摺、金
    融卡及密碼，以防止被他人冒用之認識，縱有特殊情況偶有
    將存摺、金融卡及密碼交付他人之需，亦必深入瞭解其用途
    後再行提供以使用，恆係吾人日常生活經驗與事理；且金融
    帳戶為個人理財之工具，申請開設金融帳戶並無任何特殊之
    限制，一般民眾皆可以存入最低開戶金額之方式申請開戶，
    一個人可以在不同之金融機構申請多數之存款帳戶使用，並
    無何困難，此乃眾所週知之事實，則依一般人之社會生活經
    驗，苟見非親非故之人不以自己名義申請開戶，反向他人蒐
    集金融機構帳戶供己使用，衡情當知悉蒐集金融帳戶者，係
    將所蒐集之帳戶用以從事財產犯罪。況現今社會上，詐騙者
    蒐購人頭帳戶，持以作為信貸、手機簡訊詐欺之事，常有所
    聞，提供帳戶予非親非故之人，受讓人係為從事財產犯罪，
    已屬人盡皆知之事，本件被告對於金融卡及密碼等有關個人
    財產、身分之物品，將淪落於不明人士手中，極易被利用為
    與財產有關之犯罪工具，竟願交付其所有上開帳戶之存摺、
    金融卡，並將密碼告知予與其於身分上不具密切關係之人，
    顯然對於該帳戶將作為不法使用，有所認知，是雖卷內事證
    並無積極證據證明被告知悉實施詐欺者將如何犯罪，而不能
    於本件認定被告有實施詐欺犯行之共同犯意聯絡；但被告既
    對交付自己金融帳戶予他人使用，可能遭持以從事財產犯罪
    有所認知，其有幫助他人犯詐欺罪之不確定犯罪故意甚明。
  (四)綜上所述，本件事證明確，被告犯行堪予認定，應依法論科
二、論罪科刑
  (一)按刑法上之幫助犯，係對於犯罪與正犯有共同之認識，而以
    幫助之意思，對於正犯資以助力，而未參與實施犯罪之行為
    者而言（最高法院75年度臺上字第1509號、88年度臺上字第
    1270號判決亦同此意旨）。是以如未參與實施犯罪構成要件
    之行為，而係出於幫助之意思提供助力，即屬幫助犯，而非
    共同正犯。被告僅提供帳戶讓被害人存入款項，其行為性質
    上僅可認為係詐欺取財構成要件以外之幫助行為，尚難遽認
    係與前述詐欺行為人本於共同犯罪之犯意聯絡，而有參與或
    分擔向被害人詐欺之犯行。
  (二)核被告甲○○所為，係犯刑法第30條第1 項前段、第339 條
    第1 項之幫助詐欺取財罪。被告係幫助他人犯罪，應依刑法
    第30條第2 項之規定，並按正犯之刑減輕之。至被告將前開
    第一商業銀行哨船頭分行帳戶之存摺、金融卡及密碼等物品
    ，已交予詐騙集團成員，未經扣案，兼參上開帳戶已通報為
    警示帳戶，已無沒收之必要，爰不為沒收之諭知。原審認被
    告幫助詐欺部分，事證明確，並審酌被告隨意提供個人極為
    重要之金融帳戶，交付詐騙份子使用，致被害人受有損害，
    並使犯罪追查趨於複雜，影響社會社會正常交易安全及秩序
    ，及被告並無前科、素行良好等一切情狀，量處被告拘役50
    日，如易科罰金，以新臺幣1,000 元折算壹日，其認事用法
    並無違誤，量刑亦稱妥適，被告執此前詞否認犯罪，提起上
    訴，核無理由，應予駁回。
據上論斷，應依刑事訴訟法第455 條之1 第1 項、第3 項、第
368 條，判決如主文。
本案經檢察官乙○○到庭執行職務。
中    華    民    國    99    年    5     月    31    日
                  刑事第四庭審判長法    官   齊  潔
                                  法    官   王慧惠
                                  法    官   周霙蘭
以上正本證明與原本無異。
本件判決不得上訴。
中    華    民    國    99    年    5     月    31    日
                                  書 記 官   莊智凱

司法院資訊處製作；財團法人民間司法改革基金會備份。
